臺灣高雄地方法院刑事判決　　　　　　 96年度簡上字第338號
上　訴　人
即　被　告　乙○○
上列被告因違反動產擔保交易法案件，不服本院96年度簡字第
530 號簡易判決（聲請簡易判決處刑案號：95年度偵字第29283
號）提起上訴，本院管轄之第二審合議庭改依簡式審判程序判決
如下：
    主  文
原判決撤銷。
乙○○動產擔保交易之債務人，意圖不法之利益，將標的物出質
，致生損害於債權人，處拘役肆拾伍日。如易科罰金，以銀元
佰元（即新臺幣玖佰元）折算壹日。緩刑貳年。
    事  實
一、乙○○（原名謝玲麗）於民國93年6 月17日，以附條件買賣
    方式，向台灣歐利克股份有限公司（下稱台灣歐利克公司）
    購買鈴木牌、SOLIO MA34S GLX 型式、2004年式、車牌號碼
    0775-HF 號、總價新台幣（下同）48萬7,200 元之自用小客
    車1 輛，並將該車設定動產抵押權予台灣歐利克公司做為擔
    保，並於同年7 月7 日經高雄市監理處完成動產抵押設定，
    為動產擔保交易之債務人，契約約定乙○○應自93年7 月16
    日起至98年6 月16日止，每1 個月為1 期，共分60期，每期
    償還8,120 元，非經債權人台灣歐利克公司書面同意，不得
    將前開動產抵押車輛出質。詎乙○○於占有上開車輛後，僅
    繳款18期，自95年1 月16日起即第19期起即未再依約繳交本
    息，積欠本息36萬5160元，並意圖為自己不法之利益，於95
    年2 月間某日，將該動產擔保標的物出質予高雄市○○路某
    當鋪，致使台灣歐利克公司追索無著而受有損害。
二、案經臺灣高雄地方法院檢察署檢察官偵查起訴。
    理  由
一、本件被告乙○○所犯為死刑、無期徒刑、最輕本刑為3 年以
    上有期徒刑以外之罪，其於準備程序進行中，就被訴事實為
    有罪之陳述，經審判長告知簡式審判程序之旨，並聽取當事
    人之意見後，本院合議庭裁定進行簡式審判程序，合先敘明
    。
二、上揭事實，業據被告乙○○坦承不諱，核與告訴人台灣歐利
    克公司指述情節相符，並有汽車新領牌照登記書、附條件買
    賣契約書、動產擔保交易附條件買賣設定登記申請書、高雄
    市監理處動產擔保交易動產抵押設定登記申請書、本票、入
    金狀況一覽表、存證信函及訪視報告均影本各1 份在卷足資
    佐證。被告自白與事實相符，堪予採信。事證明確，被告犯
    行堪予認定。
三、核被告乙○○所為，係犯動產擔保交易法第38條之動產擔保
    之債務人，將標的物出質罪。
四、原審以事證明確，予以論罪科刑，固非無見。惟其未及審酌
    被告已與告訴人達成和解乙情，致於量刑未盡妥適、衡平之
    要求，尚有未合，是被告以其已與告訴人達成和解為由，指
    摘原判決量刑過重而提起上訴，洵有理由，原判決自屬無可
    維持，應由本院撤銷改判之。
五、爰審酌被告未能按時履約，破壞動產擔保交易安全及經濟秩
    序，致使告訴人因而追索無著，造成告訴人損失，自應受有
    相當程度之非難，惟念其坦承犯行，且已與告訴人達成和解
    ，有和解契約書1 紙附卷可憑，犯罪後態度尚可等一切情狀
    ，量處如主文所示之刑，並依修正前刑法第41條第1 項前段
    之規定，諭知易科罰金之折算標準。另被告未曾受有期徒刑
    以上之宣告，有臺灣高等法院被告前案紀錄表在卷可稽，其
    因一時失慮，致罹刑章，信其經此偵、審程序及刑之宣告教
    訓後，應知警惕而無再犯之虞，本院因認暫不執行其刑為當
    ，予以宣告緩刑2 年（緩刑規定逕適用新法，無新舊法比較
    之問題，最高法院95年第8 次刑事庭會議決議參照），用啟
    自新。
六、新舊法比較：
１、法定罰金刑部分：被告行為後，刑法第33條第5 款業於94年
    2 月2 日修正公布，並自95年7 月1 日起施行；修正後刑法
    第33條第5 款規定「罰金：新臺幣1000元以上，以百元計算
    之。」，與修正前刑法第33條第5 款規定「罰金：1 元以上
    。」不同。比較新舊法結果，以舊法較有利於行為人，新法
    並無對被告較為有利之情形，故依刑法第2 條第1 項前段規
    定，本案關於動產擔保交易法第38條第1 項之法定刑罰金部
    分，自應適用行為時之法律即修正前刑法第33條第5 款規定
    決定其罰金部分之法定刑。
２、易科罰金標準部分：被告於犯罪時之刑法第41條第1 項前段
    規定：「犯最重本刑為5 年以下有期徒刑以下之刑之罪，而
    受6 個月以下有期徒刑或拘役之宣告，因身體、教育、職業
    、家庭之關係或其他正當事由，執行顯有困難者，得以1 元
    以上3 元以下折算一日，易科罰金。」又被告行為時之易科
    罰金折算標準，修正前罰金罰鍰提高標準條例第2 條前段（
    現已刪除）規定，就其原定數額提高為100 倍折算1 日，則
    本件受刑人行為時之易科罰金折算標準，應以銀元300 元折
    算1 日，經折算為新臺幣後，應以新臺幣900 元折算為1 日
    。惟95年7 月1 日修正公布施行之刑法第41條第1 項前段則
    規定：「犯最重本刑為5 年以下有期徒刑以下之刑之罪，而
    受6 個月以下有期徒刑或拘役之宣告者，得以新臺幣1000元
    、2000元或3000元折算1 日，易科罰金。」比較修正前後之
    易科罰金折算標準，以95年7 月1 日修正公布施行前之規定
    ，較有利於受刑人，則應依刑法第2 條第1 項前段，適用修
    正前刑法第41條第1 項前段規定，定其折算標準。
據上論斷，應依刑事訴訟法第455 條之1 第3 項、第369 條第1
項前段、第364 條、第273 條之1 第1 項、第299 條第1 項前段
，動產擔保交易法第38條，刑法第2 條第1 項前段、第11條前段
、第74條第1 項第1 款、修正前刑法第41條第1 項前段，罰金罰
鍰提高標準條例第1 項前段、廢止前罰金罰鍰提高標準條例第2
條，判決如主文。
本案經檢察官甲○○到庭執行職務。
中　　華　　民　　國　　96　　年　　6 　　月　　7 　　日
                  刑事第一庭    審判長法  官  陳明富
                                      法  官  王淑惠
                                      法　官  陳宛榆
以上正本證明與原本無異。
本判決不得上訴。
                                      書記官  劉甄庭
中　　華　　民　　國　　96　　年　　6 　　月　　8 　　日
附錄本判決論罪之法條
動產擔保交易法第38條：
動產擔保交易之債務人，意圖不法之利益，將標的物遷移、出賣
、出質、移轉、抵押或為其他處分，致生損害於債權人者，處3
年以下有期徒刑、拘役或科或併科6000元以下之罰金。
